【裁判字號】    91,重訴,356
【裁判日期】    920227
【裁判案由】    
【裁判全文】
臺灣桃園地方法院民事判決  九十一年度重訴字第三五六號
    原      告  桃園縣桃園市農會
    法定代理人  黃燦炫
    訴訟代理人  呂秀虹
    被      告  甲○○
右當事人間請求清償債務事件，本院判決如左：
    主      文
被告應給付原告新台幣陸佰伍拾萬元，及自民國八十一年一月六日起至清償日止，按
年息百分之十計算之利息，並自民國八十一年二月六日起至清償日止，逾期在六個月
以內者，按上開利率百分之十，超過六個月以上者，按上開利率百分之二十計算之違
約金。
訴訟費用由被告負擔。
本判決於原告以新臺幣貳佰壹拾陸萬柒仟元或同面額之臺灣土地銀行九十年度第四期
土地金融債券為被告供擔保後，得假執行
    事    實
甲、原告方面：
一、聲明：求為判決除假執行供擔保之金額外，餘如主文所示。
二、陳述：
（一）、被告甲○○於民國八十一年一月六日，邀訴外人郭美鳳為連帶保證人，向原
        告借款二筆，金額分別為新台幣（下同）五百萬元及一百五十萬元，借款期
        間均自八十一年一月六日起至九十一年一月六日止，約定二筆借款之本金及
        利息均自八十一年二月六日起以每一個月為一期，共分一二０期平均攤還，
        每期平均攤還金額依年金法計算，利息則按原告基本放款利率百分之九點九
        加碼年息百分之零點一（即年息百分之十）計算，並隨時依原告基本放款利
        率機動調整，又借款人在借款期間未按期攤還本金或按月付息時，借款人及
        保證人均承認本借款之償還喪失期限之利益，而視為全部到期，另未按期攤
        繳本息時，自逾期之日起六個月以內者，按上開利率百分之十，逾六個月以
        上者，其超過六個月部分，按上開利率百分之二十計付違約金。詎被告於八
        十一年一月六日借款後，即未曾繳納本息及違約金，經原告屢向被告催討，
        被告均置之不理，本利迄未清償，依約系爭二筆借款均應視為全部到期，爰
        依消費借貸之法律關係提起本件訴訟。
（二）、原告於八十二年間曾聲請鈞院以八十一年度執字第二二○九號執行拍賣被告
        之不動產，但該案所查封被告之土地一直無法拍賣出去，嗣經公告六個月無
        人應買，已依法視為撤回該案之執行，並由鈞院囑託桃園縣桃園地政事務所
        塗銷查封登記在案，原告於上開執行程序無效果後，也曾對連帶保證人郭美
        鳳聲請執行其薪水，亦因執行無效果而未獲得任何清償。
三、證據：提出擔保放款明細分類卡、約定書、帳戶交易月報表、戶籍謄本、本院囑
    託桃園縣桃園地政事務所塗銷查封登記函、本院民事執行處通知原告退還原繳文
    件、對郭美鳳之債權憑證、財政部台灣省北區國稅局九十年度綜合所得稅各類所
    得資料清單、本院八十一年度執字第二二○九號拍賣抵押物執行過程之相關卷證
    資料各一份、借據二份（以上均為影本）為證。
乙、被告方面：
一、聲明：請求判決駁回原告之訴及其假執行之聲請。
二、陳述：
（一）、被告不否認有向原告借款六百五十萬元，且未依約清償之事實，但被告希望
        原告能代為處理系爭借款之擔保物，即登記在被告名下之土地以供清償。
（二）、對於原告提出之擔保放款明細分類卡沒有意見，但被告確實有繳納過幾期利
        息，不過沒有確實之數據，及相關之資料足以證明，被告是因為後來發生事
        情，才沒有繼續依約繳納本息，被告曾經找原告談過清償本件借款之問題，
        希望原告能夠再給予時間處理，而被告與原告總幹事已經有達成初步和解之
        共識，尚待原告董事會開會通過。
（三）、原告應在被告尚有能力償還時，就向被告請求，隔了十年才來起訴，系爭借
        款之利息增加許多，而擔保之土地價值也下降很多，被告否認有收到鈞院八
        十一年度執字第二二○九號執行清償債務之通知。
    理    由
一、本件原告主張被告甲○○於八十一年一月六日，邀訴外人郭美鳳為連帶保證人，
    向原告借款二筆，金額分別為五百萬元及一百五十萬元，借款期間均自八十一年
    一月六日起至九十一年一月六日止，約定二筆借款之本金及利息均自八十一年二
    月六日起以每一個月為一期，共分一二０期平均攤還，每期平均攤還金額依年金
    法計算，利息則按原告基本放款利率百分之九點九加碼年息百分之零點一（即年
    息百分之十）計算，並隨時依原告基本放款利率機動調整，又借款人在借款期間
    未按期攤還本金或按月付息時，借款人及保證人均承認本借款之償還喪失期限之
    利益，而視為全部到期，另未按期攤繳本息時，自逾期之日起六個月以內者，按
    上開利率百分之十，逾六個月以上者，其超過六個月部分，按上開利率百分之二
    十計付違約金。詎被告於八十一年一月六日借款後，即未曾繳納本息及違約金，
    經原告屢向被告催討，被告均置之不理，系爭二筆借款之本利被告迄未清償，依
    約系爭二筆借款均應視為全部到期之事實，業據其提出借據二份、擔保放款明細
    分類卡、約定書、帳戶交易月報表各一份（以上均為影本）為證，而被告對於確
    實有向原告借貸系爭二筆款項，且未依約清償完畢一節並不爭執，是原告主張被
    告應依約償還系爭二筆借款本金、利息、違約金之事實，應堪採信。惟被告辯稱
    ，伊有清償部分利息，且原告遲未向伊請求清償，導致伊清償能力降低，及系爭
    二筆借款之利息增加等語。
二、按當事人主張有利於己之事實者，就其事實有舉證之責任，民事訴訟法第二百七
    十七條前段定有明文。本件被告於本院九十一年十二月十八日審理時陳稱，伊有
    還了幾期的利息，但是沒有確實的數據，也沒有其他的資料可供證明等語，被告
    既未能說明已償還利息之明確金額，復未能提出任何資料以資佐證，揆諸首開規
    定，被告辯稱伊已清償部分利息云云，自難採信。又原告主張已於八十二年間聲
    請本院以八十一年執字第二二○九號執行拍賣被告提供之抵押物，該案因無人應
    買而終結，原告並未獲得任何清償，亦無怠於行使權利等情，業據原告提出本院
    囑託桃園縣桃園地政事務所塗銷查封登記函、本院民事執行處通知原告退還原繳
    文件、對郭美鳳之債權憑證、財政部台灣省北區國稅局九十年度綜合所得稅各類
    所得資料清單、本院八十一年度執字第二二○九號拍賣抵押物執行過程之相關卷
    證資料各一份（以上均為影本）為證，被告雖以伊未收到該案執行之通知，原告
    確有怠於請求被告償還之情事等語，資為抗辯，惟執行法院於執行程序之過程中
    ，均會通知雙方當事人，使其有表達意見或異議之機會，原告既已向本院聲請執
    行拍賣被告所有之不動產，即無怠於對被告行使權利之情事存在。又被告對於未
    依約還款一節既未爭執，被告是否知悉原告向本院聲請執行拍賣被告所有之不動
    產一事，並無礙被告對原告所應負擔系爭二筆借款之債務，被告仍有依約償還所
    積欠原告借款之義務，另被告辯稱因原告遲未向其請求清償，導致被告清償能力
    降低，及系爭借款利息增加一節，被告為系爭借款之債務人，依約本應按期攤還
    本息，此乃依據借款契約之內容被告所應負擔之債務，被告無故拒納本息，則原
    告自得依約請求遲延利息及違約金，被告復未說明其清償能力之降低，原告有何
    可歸責之事由存在，被告亦未提出任何證據以實其說，是被告所辯，不足採信。
三、原告依消費借貸之法律關係請求被告給付借款六百五十萬元，及自八十一年一月
    六日起至清償日止，按年息百分之十計算之利息，並自八十一年二月六日起至清
    償日止，逾期在六個月以內者，按上開利率百分之十，超過六個月以上者，按上
    開利率百分之二十計算之違約金，為有理由，應予准許。
四、原告陳明願供擔保，請求宣告假執行，核無不合，茲酌定擔保金額，予以准許。
五、本件事證已臻明確，兩造其餘之攻擊防禦方法，核於判斷之結果不生影響，爰不
    一一論述，附此敘明。
六、據上論結，本件原告之訴為有理由，依民事訴訟法第七十八條、第三百九十條第
    二項，判決如主文。
中      華      民      國    九十二    年      二      月    二十七    日
                                臺灣桃園地方法院民事第一庭
~B審判長法  官  郭琇玲
~B      法  官  陳清怡
~B      法  官  林哲賢
右為正本係照原本作成
如對本判決上訴，須於判決送達後廿日內向本院提出上訴狀
中      華      民      國    九十二    年      二      月    二十七    日
~B  法院書記官  蘇  萱


司法院資訊處製作；財團法人民間司法改革基金會備份。
